【裁判字號】    98,交聲,3090
【裁判日期】    981130
【裁判案由】    聲明異議
【裁判全文】
臺灣高雄地方法院交通事件裁定        98年度交聲字第3090號
原處分機關  高雄市政府交通局
異  議  人
即受處分人  甲○○
上列異議人因違反道路交通管理處罰條例案件，對於高雄市政府
交通局98年11月18日所為之處分（處分案號：高市交裁字第裁32
–BD0000000 號）聲明異議，本院裁定如下：
    主  文
原處分撤銷。
甲○○汽車駕駛人，行經有燈光號誌管制之交岔路口紅燈右轉，
處罰鍰新臺幣玖佰元，並記違規點數參點。
    理  由
一、原處分意旨係以：異議人即受處分人甲○○於民國98年9 月
    28日下午3 時15分，騎乘車牌號碼XQE-331 號重型機車，行
    經中山高速公路西側便道與三多路口，因駕車行經有燈光號
    誌管制之交岔路口闖紅燈，為警逕行舉發，嗣由原處分機關
    依道路交通管理處罰條例第53條第1 項、63條第1 項第3 款
    之規定裁處罰鍰新臺幣（下同）1,800 元，並記違規點數3
    點等語
二、異議意旨略以：異議人騎乘機車至三多路與高速公路迴轉路
    口，因未開方向燈紅燈右轉，被拍照告發為闖紅燈，依法聲
    明異議云云。
三、按汽車駕駛人，行經有燈光號誌管制之交岔路口闖紅燈者，
    處1,800 元以上5,400 元以下罰鍰；前項右轉行為者，處60
    0 元以上1,800 元以下罰鍰；並記違規點數3 點，道路交通
    管理處罰條例第53條第1 項、第2 項、第63條第1 項第3 款
    定有明文。而道路交通管理處罰條例條文內「汽車」之定義
    包含機器腳踏車，同條例第3 條第8 款亦有明文。又行車管
    制號誌就「圓形紅燈」顯示之意義，係車輛面對圓形紅燈表
    示禁止通行，不得超越停止線或進入路口，道路交通標誌標
    線號誌設置規則第206 條第5 項第1 款設有規定。
四、次按法院受理交通事件，準用刑事訴訟法之規定，道路交通
    管理處罰條例第89條前段定有明文；又犯罪事實應依證據認
    定之，無證據不得認定犯罪事實，並為刑事訴訟法第154 條
    第2 項所明定。而認定犯罪事實所憑之證據，雖不以直接證
    據為限，間接證據亦包括在內；然無論直接或間接證據，其
    為訴訟上之證明，須於通常一般之人均不致於有所懷疑，而
    得確信其為真實之程度者，始得據之為有罪之認定，倘其證
    明尚未達到此一程度，而有合理性懷疑之存在時，即應由法
    院諭知被告無罪之判決，復有最高法院76年臺上字第4986號
    判例可資參照。從而，法院於審理行為人違反道路交通管理
    處罰條例案件時，如調查證據之結果不足使法院確信行為人
    有為原處分所指之事實，而仍有合理懷疑時，即應撤銷原處
    分而諭知不罰。
五、經查：
（一）異議人於98年9 月28日下午3 時15分許，騎乘車牌號碼XQ
      E-331 號重型機車，行經中山高速公路西側便道與三多路
      口，駕車行經有燈光號誌管制之交岔路口，面對圓形紅燈
      仍前行至行人穿越道上之事實，為異議人所不爭執，並有
      逕行舉發照片2 紙在卷可憑（見本院卷第4 至5 頁），其
      事實足堪認定。惟異議人當時是否確欲闖紅燈或紅燈右轉
      ，為本院應予究明。
（二）觀之本件逕行舉發照片所示，第1 張照片（見本院卷第5
      頁），異議人騎乘之機車已完全超越停止線，車身前輪在
      行人穿越道上，此時煞車燈亮起，車速顯示為0 ，可知當
      時機車呈現暫停狀態，又第2 張照片（見本院卷第4 頁）
      ，異議人騎乘之機車車身前輪已越過行人穿越道，煞車燈
      亦亮起，車速顯示為每小時12公里，可知機車正慢速向前
      行進中，然此僅足證明異議人騎乘機車於紅燈亮起後有超
      越停止線並通過行人穿越道之行為。雖依上開照片所示，
      異議人當時並無車輛右偏之舉動，然因當時右轉路口之行
      人穿越道上及超越行人穿越道之靠右處均已停滿暫停之機
      車，而擋住右轉車道，異議人若欲紅燈右轉，似僅得先向
      前行至無機車暫停之處，超越暫停之機車後，方得以紅燈
      右轉，是異議人上開通過行人穿越道之行為，究係欲右轉
      或直行，實無從自採證照片加以論斷。另雖依上開照片所
      示，異議人當時並未開啟右轉方向燈，然騎乘機車轉彎時
      是否開啟方向燈，與個人駕駛習慣有關，尚無從以異議人
      當時並未開啟右轉方向燈，即逕予判斷異議人欲紅燈直行
      而非右轉。又參以第2 張照片所示（見本院卷第4 頁），
      異議人車速為每小時12公里，且煞車燈亮起，足見異議人
      當時係踩煞車緩慢前行，此與一般駕駛人行經交岔路口時
      ，轉彎車速較直行車速慢之經驗常情相符，是異議人前揭
      指稱當時欲紅燈右轉等語，尚非全然不可採信。
（三）綜上，因依上開採證照片所示，尚無法證明異議人於前揭
      時地確為闖紅燈而非紅燈右轉，而在異議人上開違規事實
      仍有疑義之情形下，即應為有利異議人之認定，是本院認
      定異議人於前揭時地駕車行經有燈光號誌管制之交岔路口
      ，面對圓形紅燈仍前行至行人穿越道上之行為，係紅燈右
      轉，原舉發單位僅憑上開採證照片即認定異議人係闖紅燈
      ，尚屬無據。
六、從而，原處分機關認異議人駕車行經有燈光號誌管制之交岔
    路口闖紅燈，而依道路交通管理處罰條例第53條第1 項規定
    裁處異議人罰鍰1,800 元，容有未洽，異議人之異議為有理
    由，自應由本院撤銷原處分。又異議人確有於前揭時地紅燈
    右轉之違規行為，而屬同條例第53條第2 項所定汽車駕駛人
    行經有燈光號誌管制之交岔路口紅燈右轉之情形，應依該條
    項之規定予以處罰，爰另為裁定如主文第2 項所示。
七、據上論斷，應依道路交通案件處理辦法第20條前段，裁定如
    主文。
中    華    民    國    98    年    11    月    30    日
                  交通法庭  法  官  林依蓉
以上正本證明與原本無異。
如不服本裁定，應於收受送達後5 日內向本院提出抗告狀。
中    華    民    國    98    年    11    月    30    日
                            書記官  邱靜銘


司法院資訊處製作；財團法人民間司法改革基金會備份。
